臺灣基隆地方法院民事裁定　　　　　　 100年度事聲字第30號
異　議　人　寰辰資產管理股份有限公司
即　債權人
法定代理人　劉文平
相　對　人　朱信儒
即　債務人
上列當事人間給付票款強制執行事件，異議人就本院民事執行處
司法事務官於民國100年2月25日所為99年度司執字第16870 號駁
回異議人強制執行聲請之裁定提出異議，本院裁定如下：
    主  文
異議駁回。
程序費用由異議人負擔。
    理  由
一、按強制執行事件，由法官或司法事務官命書記官督同執達員
    辦理之。本法所規定由法官辦理之事項，除拘提、管收外，
    均得由司法事務官辦理之，強制執行法第3 條及法院組織法
    第17條之2第1項第2 款分別定有明文。又當事人或利害關係
    人，對於執行法院強制執行之命令，或對於執行法官、書記
    官、執達員實施強制執行之方法，強制執行時應遵守之程序
    ，或其他侵害利益之情事，得於強制執行程序終結前，為聲
    請或聲明異議；前項聲請或聲明異議，由執行法院裁定之，
    亦為強制執行法第12條第1項、第2項所明定。故司法事務官
    於強制執行程序中就當事人或利害關係人依第12條所為之聲
    請或聲明異議，自得立於執行法院之地位先為准駁之裁定（
    處分）。次按司法事務官處理事件所為之處分，與法院所為
    者有同一之效力。當事人對於司法事務官處理事件所為之終
    局處分，得於處分送達後10日之不變期間內，以書狀向司法
    事務官提出異議。司法事務官認前項異議有理由時，應另為
    適當之處分；認異議為無理由者，應送請法院裁定之。法院
    認第一項之異議為有理由時，應為適當之裁定；認異議為無
    理由者，應以裁定駁回之。民事訴訟法第240之3條及第240
    之4 條亦分別定有明文。本件異議人係對於本院民事執行處
    司法事務官所為駁回其強制執行之聲請聲明異議，異議人對
    該裁定不服而提出異議，司法事務官認其異議無理由而送請
    本院為裁定，核與上開條文規定及意旨相符，先予敘明。
二、次按執行法院如發見債權人查報之財產確非債務人所有者，
    應命債權人另行查報，於強制執行程序開始後始發見者，應
    由執行法院撤銷其處分，強制執行法第17條定有明文。而債
    權人查報之財產是否確屬債務人之財產，執行機關僅能就財
    產上之外觀認定，如係不動產者，應以地政機關登記名義之
    外觀為調查認定之依據；如未於地政機關登記者，得依房屋
    納稅義務人、建造執照、使用執照等相關公文書認定之。從
    而，就執行標的物有足以排除強制執行之權利者，固得提起
    第三人異議之訴以資救濟，然若債權人無法提出上開證據，
    使執行法院得由外觀上即可為債權人所查報之財產屬於債務
    人所有之認定時，執行法院應依職權撤銷執行之處分，無待
    第三人提起異議之訴之餘地（最高法院88年度台抗字第610
    號裁定意旨參照）。
三、本件聲明異議意旨略以：異議人因與債務人間清償票款事件
    ，前向本院民事執行處聲請對債務人所有坐落基隆市○○區
    ○○段暖暖小段449 地號土地之基隆市○○區○○段暖暖小
    段852建號不動產（即門牌號碼基隆市○○區○○街26巷108
    號5 樓，下稱系爭建物），及其頂樓未辦理保存登記之增建
    部分（下稱系爭增建建物），權利範圍1/3 ，予以查封拍賣
    。雖系爭增建建物之房屋稅納稅義務人為訴外人林素真（已
    死亡），惟訴外人林素貞為債務人之母親即債務人之被繼承
    人，爰依民法第1140條規定請求強制執行債務人代位繼承之
    應繼分部分等語。
四、經查，異議人與債務人間清償票款強制執行事件，經本院民
    事執行處99年度司執字第16870 號強制執行中，系爭建物係
    債務人自被繼承人林素真繼承取得，由債務人與訴外人朱彩
    鳳及王霖玉共有，每人權利範圍各1/3， 此有系爭建物之建
    物登記第一類謄本在卷可稽（見本院民事執行處99年度司執
    字第16870號卷第46 頁）。又系爭增建建物係未辦理所有權
    第一次登記之建物，故僅得以房屋稅籍資料判定所有權誰屬
    ，惟查系爭增建建物之房屋稅納稅義務人係被繼承人林素真
    ，此有基隆市稅務局七堵分局99年10月15日基稅七二貳字第
    0990513959號函附系爭建物房屋稅籍證明書在卷可憑（見上
    開執行卷第43頁），故本院民事執行處司法事務官於100年2
    月14日函知異議人提出系爭增建建物係債務人所有之證明文
    件，然異議人僅於同月22日以陳報狀泛稱系爭增建建物現為
    債務人所占用等語，而無提出任何相關證據以資證明，致本
    院民事執行處無法判知系爭增建建物是否確為債務人所有，
    揆諸上開最高法院裁定意旨，本院民事執行處司法事務官於
    100年2月25日所為99年度司執字第16870 號裁定駁回異議人
    就系爭增建建物之強制執行，並無不合。嗣異議人對於上開
    裁定不服聲明異議，復經本院於100年4月7 日函知異議人於
    收受通知之翌日起5 日內補正被繼承人林素真之除戶戶籍謄
    本及繼承系統表到院，該函業於100年4月11日送達異議人，
    此有送達證書在卷足憑，然異議人迄今仍未補正，而本院從
    形式上僅能判斷系爭增建建物應係屬被繼承人林素真之遺產
    ，而被繼承人林素真之繼承人除債務人外，至少尚有王霖玉
    ，是系爭增建建物之所有權人，初步判斷，至少尚有訴外人
    王霖玉，異議人既未能提出系爭增建建物是由債務人一人所
    繼承，則本院民事執行處駁回其對系爭增建建物強制執行之
    聲請，即無不合，異議人本件異議無理由，應予駁回。
五、據上論結，本件異議為無理由，依強制執行法第30條之1、
    民事訴訟法第240條之4第3項後段，裁定如主文。
中    華    民    國   100    年    5     月    13    日
                  民事庭法  官  林淑鳳
以上正本證明與原本無異。
如不服本裁定應於送達後10日內向本院提出抗告狀，並應繳納抗
告費新台幣1,000 元。
中    華    民    國    100    年    5    月    13    日
                        書記官  王鵬勝